【裁判字號】    99,易,2271
【裁判日期】    991008
【裁判案由】    傷害等
【裁判全文】
臺灣臺北地方法院刑事判決              99年度易字第2271號
公  訴  人  臺灣臺北地方法院檢察署檢察官
被      告  甲○○
上列被告因傷害等案件，經檢察官提起公訴（99年度偵字第4513
號），本院判決如下：
    主  文
甲○○共同傷害人之身體，處有期徒刑陸月，如易科罰金以新臺
幣壹仟元折算壹日。
    事  實
一、甲○○於民國98年8月17日下午4時20分左右，駕駛車牌號碼
    1072-FL號自用小客貨車與駕駛車牌號碼2233-QK號自用小客
    車之乙○○在臺北市中山區大直橋上發生行車糾紛，竟一路
    跟隨乙○○駕駛之車輛至臺北市中山區○○○路與敬業三路
    口，趁乙○○停等紅燈之際，與另名不詳姓名年籍之成年男
    子下車與乙○○理論，乙○○亦步出車外，並持甩棍作為防
    身之用，另名成年男子自乙○○身後將其抱住，甲○○即趁
    機將甩棍搶走丟掉。乙○○見狀不對，撥打其ERICSSON廠牌
    、型號W995、銀色之手機（門號為0932*****8號）欲報警，
    甲○○與該年籍不詳之人即共同基於強制及傷害之犯意聯絡
    ，由甲○○搶走乙○○上開手機，乙○○乃走回2233-QK號
    自用小客車趴在右前副駕駛座內彎身拿另支手機（門號0988
    **** *3號）手機準備報警，甲○○承前犯意，旋又衝過去
    從背後抱住乙○○，另名男子則從駕駛座開門進入再搶乙○
    ○之手機，並以拳頭毆打乙○○。後因路人在旁勸說並稱已
    報警處理，甲○○及另名男子始鬆手準備開上揭自用小客貨
    車離開。乙○○趕緊上前請甲○○返還手機，甲○○不理發
    動車子，乙○○轉動車鑰匙熄火，取出車鑰匙，甲○○又拿
    回車鑰匙發動車子，乙○○即拉開駕駛座後方之左滑門上車
    準備拿回手機，甲○○逕將車開走，另名男子承前犯意從副
    駕駛座轉身繼續以拳頭毆打乙○○，乙○○一面防衛，一面
    乘隙拿回門號0932之手機，撥通報警後，甲○○將車停下，
    並與另名男子將乙○○強行推出車外後逕行離去。甲○○及
    另名男子以此方式妨害乙○○撥打行動電話之權利，並致乙
    ○○受有頭皮及右頸之挫傷、右肩部挫傷、左上臂挫傷等傷
    害。
二、案經乙○○訴由臺北市政府警察局中山分局報請臺灣臺北地
    方法院檢察署檢察官偵查起訴。
    理  由
一、證據能力部分：按被告以外之人於審判外之陳述，雖不符刑
    事訴訟法第159條之1至第159條之4規定，而經當事人於審判
    程序同意作為證據，法院審酌該言詞陳述或書面陳述作成時
    之情況，認為適當者，亦得為證據；當事人、代理人或辯護
    人於法院調查證據時，知有刑事訴訟法第159條第1項不得為
    證據之情形，而未於言詞辯論終結前聲明異議者，視為有前
    項之同意，刑事訴訟法第159條之1、159條之5第1、2項分別
    定有明文。本判決下列所引用之被告以外之人於審判外之陳
    述，檢察官及被告甲○○於言詞辯論終結前均未聲明異議，
    本院審酌各該證據資料製作、取得時之情況，亦無違法不當
    及證明力明顯過低之瑕疵，以之作為證據核屬適當，故揆諸
    前開規定，認為有證據能力，合先敘明。
二、訊據被告矢口否認有何傷害及強制之犯行，辯稱其將告訴人
    乙○○之甩棍搶過來丟到草叢裡，告訴人便拿走其車鑰匙，
    二人發生拉扯爭執，其把鑰匙搶回後，想開車回家，告訴人
    不滿，不讓其走，在其車上拉扯，後其將車子開到明水路口
    ，把告訴人拉下車，當時力道有點大，告訴人跌倒，傷害可
    能是那時造成云云。經查：
 (一).證人即告訴人乙○○於偵查中結證稱：「當天下午我開至大
    直橋，由南往北，在橋上最右側為汽車專用道，對方開車誤
    闖機車專用道，對方未考慮路權及後方汽車行駛，直接由機
    車專用道岔入汽車專用道，我行駛在對方的右後方，他直接
    從我左前方切到我車道，距離過近，我按喇叭，對方緊急踩
    剎車，我差點撞上他，接著我跟在他後面行駛，我再按喇叭
    ，對方重踩剎車，時速低於20，我看左方無車我就超車走我
    的路，下閘道後我準備要左轉明水路，對方從我後方切到我
    左前方要攔我，我看情形不對不理他，就往前走，對方一路
    追上來，到樂群二路時，對方與他朋友下車就罵人，當時是
    紅燈所以我停下來，我下車拿著三節棍，以防他們對我不利
    ，對方前後夾包並搶我三節棍，後來我放手準備要打電話，
    對方看到我要打電話就搶我手機，當時我不想放，對方搶得
    很用力，手機剛買一禮拜，我不希望手機有損傷就放手，我
    走到車內要另一支手機，對方又跟著進來並搶我手機，甲○
    ○死抱著我，他朋友就打我頭、手。後來有人喊「不要這樣
    」，他們才放手，並拿我第一支手機要上他們的車子，我跟
    對方說東西還我，他們就可以走了，對方發動車子，我把它
    車鑰匙熄火，並叫他把手機還我，對方又搶回鑰匙又發動，
    我就打開他們後座的門跳上車，他們開車就跑了，行駛約3
    、4百公尺我在車上搶回手機並報警。後來他們二人就把我
    丟出車外，並把車子開了就跑了。」等語，與其與本院審理
    時證述情節互核相符。且其於本院審理時並稱：「對方準備
    要走人，我就拉駕駛座後面的左滑門，我就跳上車準備把手
    機拿回來，對方就把車子開走，從路口迴轉，左車滑門還是
    開的情形下，車輛就直接往明水路前進，當時被告的朋友看
    到這種情形，他的朋友坐在副駕駛座上就轉身過來用拳頭一
    直打我，當時我是在駕駛座後面的位置。」、「他的朋友還
    是一直打我，車子到明水路，我在被告的車上用手機報警，
    打通之後，被告就把車子停下來，被告二人就用強制方式把
    我往車外推出去，我跌出去後腦著地，躺在地上，當時我意
    識不清，等我清醒時，被告已經不在。」、「我是自己坐起
    來，警察把我拉到路旁。」等語。核與證人即到場員警丙○
    ○於本院審理時證稱：「當時乙○○是坐在路邊，旁邊有大
    樓警衛協助他，乙○○當時衣衫不整，乙○○上衣鈕扣被拉
    扯掉落，褲子上有灰塵，鞋子我沒有注意到。」等情相符。
    此外，並有馬偕紀念醫院（臺北院區）98年8月18日驗傷診
    斷證明書（98年偵字第27456號卷第8頁）、臺北市政府警察
    局中山分局大直派出所受理各類案件紀錄表、受理刑事案件
    報案三聯單（98年偵字第27456號卷第11-12頁）、臺北市政
    府警察局99年6月1日北市警勤字第09932735900號函及所附
    臺北市政府警察局指揮中心受理110報案紀錄單（99年偵字
    第4513號卷第14-15頁）、告訴人0932門號手機照片4張（
    99年偵字第4513號卷第16-17頁）、臺北市政府警察局中山
    分局98年8月17日編號0000000受理各類案件紀錄表、員警工
    作紀錄簿（99年偵字第4513號卷第22-23頁）在卷可證，足
    佐證人乙○○之證詞與事實相符。
 (二).被告雖否認有拿告訴人之手機，然證人即告訴人乙○○於警
    詢、偵查及本院審理時均指證歷歷，且以告訴人之魁梧身材
    及所受野戰部隊與保全安全人員之訓練，大可出手反擊搶回
    手機，若非為息事寧人，當不用委屈求全任人搶走手機。況
    被告亦自承告訴人後來有跳上被告之車子，若被告未拿走告
    訴人之手機，告訴人何須拼命跳上被告之車子？參以被告於
    本院審理時亦自承：「乙○○上我車子駕駛座後面，乙○○
    拉著我的脖子、手，不讓我走，乙○○邊拉邊打電話報警。
    」等語，而臺北市政府警察局99年6月1日北市警勤字第0993
    2735900號函及所附臺北市政府警察局指揮中心受理110報案
    紀錄單（99年偵字第4513號卷第14-15 頁）亦顯示有告訴人
    0932*****8之手機號碼報案之紀錄，足見告訴人之手機確在
    被告車上。況告訴人若只是為報警，大可以其2233-QK 號小
    客車車內另外一支門號0988*****3號之手機報警，何須跳上
    被告之車子，可見告訴人確係為拿回門0932*****8之手機，
    始不顧一切跳上被告之車子。是被告所辯應屬卸責之詞，不
    足採信。
 (三).綜上事證明確，被告犯行堪以認定。
二、核被告所為，係犯刑法第277條第1項之傷害罪、第304條之
    強制罪。被告與及另一名不詳姓名年籍之成年人就上開犯行
    有犯意之聯絡及行為之分擔，應論以共同正犯。被告強制、
    傷害之先後犯行，各時間間隔甚短，可認屬接續行為。又被
    告於同一時、地以一行為同時觸犯上開2罪名，為想像競合
    犯，應依刑法第55條規定，從一重之傷害罪處斷。爰審酌被
    告僅因行車糾紛，即夥同另名男子強制不讓告訴人打電話、
    毆打告訴人，其行為乖張、目無法紀，嚴重破壞社會秩序，
    而事發迄今均未與告訴人達成和解，毫無悔意，及告訴人所
    受之傷勢尚非嚴重等一切情狀，量處如主文所示之刑，並諭
    知易科罰金之折算標準，以資懲儆。
據上論斷，應依刑事訴訟法第284條之1、第299條第1項前段、刑
法第28條、第277條第1項、第304條第1項、第55條、第41條第1
項前段，刑法施行法第1條之1，判決如主文。
本案經檢察官徐文豪到庭執行職務
中    華    民    國    99    年    10    月     8    日
                  刑事第十五庭  法  官  廖紋妤
上正本證明與原本無異。
如不服本判決應於收受送達後10日內向本院提出上訴書狀，並應
敘述具體理由；其未敘述上訴理由者，應於上訴期間屆滿後20日
內向本院補提理由書（均須按他造當事人之人數附繕本）「切勿
逕送上級法院」。告訴人或被害人如對於本判決不服者，應具備
理由請求檢察官上訴，其上訴期間之計算係以檢察官收受判決正
本之日期為準。
                                書記官  周小玲
中    華    民    國    99    年    10    月    11    日
中華民國刑法第277條
傷害人之身體或健康者，處 3 年以下有期徒刑、拘役或 1 千元
以下罰金。
犯前項之罪因而致人於死者，處無期徒刑或 7 年以上有期徒刑
；致重傷者，處 3 年以上 10 年以下有期徒刑。
中華民國刑法第304條
以強暴、脅迫使人行無義務之事或妨害人行使權利者，處 3 年
以下有期徒刑、拘役或 3 百元以下罰金。
前項之未遂犯罰之。

司法院資訊處製作；財團法人民間司法改革基金會備份。
